臺灣臺北地方法院交通事件裁定　　　 100年度交聲更字第12號
原處分機關　交通部公路總局臺北區監理所
異　議　人　梁升銘
即受處分人
上列異議人即受處分人因違反道路交通管理處罰條例事件，對於
交通部公路總局臺北區監理所中華民國99年12月1 日所為之處分
（原處分案號：北監自裁字第裁40-DB0000000號）聲明異議，異
議人不服本院100 年1 月21日所為裁定（99年度交聲字第1964號
），提起抗告，經臺灣高等法院於100 年3 月9 日以100 年度交
抗字第207 號裁定撤銷發回本院，本院更為裁定如下：
    主  文
原處分撤銷。
梁升銘汽車駕駛人，行車速度，超過規定之最高時速四十公里以
上未滿六十公里，處罰鍰新臺幣貳仟元，並記違規點數壹點。
其餘異議駁回。
    理  由
一、聲明異議意旨略以：異議人即受處分人梁升銘認本件員警採
    證所用之雷達測速儀，縱係經有檢定合格者，惟其精確度並
    無法達到百分之百，依「雷達測速儀檢定檢查技術規範」容
    有誤差存在（即車輛時速達90公里時，存有1 公里誤差之可
    能），異議人超速行駛固屬無訛，惟並不能據此雷達測速儀
    之測量結果，認定當時時速確為90公里，已逾最高速限60公
    里以上而據以處罰；參以刑事法中證據法則之「罪證有疑，
    利歸被告」原則，本件測速儀器所得之數據應扣除誤差值，
    故可推測異議人當時行車時速係89公里以下、未滿90公里，
    尚未超過規定之最高時速60公里，「交通部公路總局臺北區
    監理所」與「高雄市政府交通局交通事件裁決中心」分別所
    為吊扣汽車車牌及應參加講習等處分，在認事用法上均有違
    誤，爰請求撤銷原處分云云。
二、按汽車駕駛人，行車速度，超過規定之最高時速，處新臺幣
    （下同）1,200 元以上2,400 元以下罰鍰，及應記違規點數
    1 點，道路交通管理處罰條例第40條、第63條第1 項第1 款
    分別定有明文。次按受處分人，不服道路交通管理處罰條例
    第8 條主管機關所為之處罰，得於接到裁決書之翌日起20日
    內向管轄地方法院聲明異議，道路交通管理處罰條例第87條
    第1 項定有明文。故得向法院聲明異議者，以經公路主管機
    關或警察機關所為裁決之受處分人為限，倘非上開機關所為
    對於特定違反道路交通管理處罰事件為處罰裁決之受處分人
    ，其所為之異議即非合法。再按犯罪事實應依證據認定之，
    無證據不得認定犯罪事實，刑事訴訟法第154 條第2 項定有
    明文。又按法院受理有關交通事件，準用刑事訴訟法之規定
    ，復為道路交通管理處罰條例第89條前段所明定，是最高法
    院76年台上字第4986號判例所揭示：「認定犯罪事實所憑之
    證據，雖不以直接證據為限，間接證據亦包括在內，然而無
    論直接或間接證據，其為訴訟上之證明，須於通常一般之人
    均不致有所懷疑，而得確信其為真實之程度者，始得據為有
    罪之認定，倘其證明尚未達到此一程度，而有合理之懷疑存
    在時，事實審法院復已就其心證上理由予以闡述，敘明其如
    何無從為有罪之確信，因而為無罪之判決，尚不得任意指為
    違法」之意旨，亦即刑事訴訟法上法院認定事實之最重要原
    則之一即認定被告有罪，就該有罪事實不能有任何之合理懷
    疑存在之原則，於法院審理行為人違反道路交通管理處罰條
    例事件時，當有其適用。易言之，法院於審理行為人違反道
    路交通管理處罰條例事件，於為事實之認定時，如就原處分
    機關所認定行為人違規之事實仍有合理之懷疑，而無法確信
    行為人確有該當於道路交通管理處罰條例各該處罰條文之構
    成要件事實時，即應依訴訟法上待證事實「倘有懷疑，則應
    從被告之利益作解釋」之證據法則，作對行為人有利之認定
    。
三、本件異議人於民國99年9 月26日上午9 時15分許，駕駛車號
    P2-0796 號自用小客車行經桃園縣復興鄉台7 線31.5公里處
    ，為警以手持式雷達測速儀測得異議人以時速90公里速度行
    駛，於限速30公里之路段，超過規定之最高時速60公里，經
    桃園縣政府警察局大溪分局（下稱大溪分局）警員以異議人
    有違反道路交通管理處罰條例第43條第1 項第2 款規定之行
    為，當場攔停掣單舉發，嗣異議人於舉發通知單上所載應到
    案日期（99年11月12日）前向原處分機關提出申訴，經原處
    分機關函請舉發單位調查結果，仍認異議人有上開違規行為
    ，原處分機關乃於同年12月1 日依前揭規定暨違反道路交通
    管理事件統一裁罰基準表，裁處異議人8,000 元罰鍰，並記
    違規點數3 點，且應參加道路交通安全講習在案。
四、經查：
（一）異議人於99年9 月26日上午9 時15分許，駕駛車號P2-079
      6 號自用小客車行經桃園縣復興鄉台7 線31.5公里處，經
      警以手持式雷達測速儀測得其行車時速達90公里，超過該
      路段限速30公里，經大溪分局警員當場攔停掣單舉發等情
      ，為異議人所不否認，是異議人駕車確有超速行駛等情，
      足堪認定。
（二）而本件值勤警員所使用之測速儀器（規格：24.150 GHz〈
      K-Band〉非照相式、廠牌：MPH 、型號：Z-25，器號：HH
      Ｚ000000000號，檢定合格單號碼：MOGA0000000A號），係
      以雷達發射波及由移動車輛的反射波間的都卜勒頻率差來
      計算車速，通過高速運算計算時間與距離，偵測時間僅須
      0.3 秒，使用前均會做歸零處理，並依規定定期接受經濟
      部標準檢驗局檢驗合格並發給合格證書且於測速儀機身貼
      上合格標章，該測速儀最近一次檢定日期為99年3 月11日
      ，有效期限至100 年3 月31日一情，有大溪分局100 年1
      月12日溪警分交字第100201399 號函暨所附經濟部標準檢
      驗局99年3 月12日MO0000 000號雷達測速儀檢定合格證書
      影本各1 紙在卷可按，是本件舉發違規之日仍在該雷達測
      速儀檢定合格有效期限內，其偵測之準確性固值得信賴，
      然雷達測速儀，速度偵測之準確度，當速度小於150km/h
      時，不大於1km/h 及當速度在150km/h 以上時，不大於2k
      m/h ，則有大溪分局100 年4 月18日溪警分交字第100201
      6505號函暨雷達測速儀檢定檢查技術規範1 份附卷可稽。
      是本件異議人之行車速度雖經雷達測速儀測定其時速為90
      公里，然該儀器既存有1 公里以內之誤差範圍，故實際上
      該車輛之時速，或可能較測定之時速為高而為90至91公里
      之間，惟亦無法排除較測定之時速為低即89至90公里間之
      可能性存在。
五、綜上所述，本件因警方使用之雷達測速儀存有誤差，致異議
    人之車速可能為時速89公里以上而未滿90公里，亦即其行車
    速度超過規定之最高速度可能未達60公里，該項證據復對於
    異議人堪稱有利，則於查無其他積極證據足證其車速確為時
    速90公里之情形下，因上開有利證據而無從使本院形成異議
    人確有超速達60公里以上之確信心證，本諸「罪疑有利於被
    告」原則，尚難認定異議人有行車速度超過規定之最高時速
    60公里以上之違規事實，異議人執此指摘原處分不當，即非
    無理由，然異議人確有行車速度，超過規定之最高時速40公
    里以上未滿60公里之違規事實，則堪認定，故應由本院將原
    處分撤銷，另依道路交通管理處罰條例第40條、第63條第1
    項第1 款及違反道路交通管理事件統一裁罰基準表之規定，
    裁處如主文第2 項所示，以資適法。又異議人所駕駛車號P2
    -0796 號自用小客車之車主係宋梅英而非異議人，此有本院
    公路監理閘門車號查詢汽車車籍列印表1 紙在卷可稽，再觀
    諸卷附桃園縣政府警察局桃警局交字第DB0000000 號舉違反
    道路交通管理事件通知單影本，其上所載「被通知人」係勾
    選汽車所有人（即車主宋梅英）而非駕駛人（即異議人），
    是異議人異議意旨敘及「高雄市政府交通局交通事件裁決中
    心所為之吊扣汽車車牌處分」部分，本件異議人並非該裁決
    之受處分人，其對此部分之聲明異議，不合法律上之程式，
    且無從補正，應予駁回。
六、據上論斷，應依道路交通事件處理辦法第17條、第19條，裁
    定如主文。
中    華    民    國   100    年    6     月    1     日
                  交通法庭  法  官  林勇如
上正本證明與原本無異。
如不服本裁定，應於裁定送達後5 日內向本院提出抗告狀。
                            書記官  葉潔如
中    華    民    國   100    年    6     月    1     日